【裁判字號】    98,破,4
【裁判日期】    980511
【裁判案由】    宣告破產
【裁判全文】
臺灣嘉義地方法院民事裁定  98年度破字第4號
聲  請  人  泳宏企業有限公司
法定代理人  甲○○
代  理  人  陳永聰律師
上列聲請人聲請宣告破產事件，本院裁定如下：
    主  文
泳宏企業有限公司破產。
選任嚴庚辰律師為破產管理人。
申報債權之期間自即日起至中華民國九十八年七月三十日止。
第一次債權人會議定於中華民國九十八年六月九日（星期二）下
午三時十分在本院第十一法庭（地址嘉義市○○○路二八二號一
樓）召開。
    理  由
一、聲請意旨略以：聲請人因經營不善，原希冀向銀行貸款以為
    周轉，未料原物料價格暴漲，導致嚴重虧損，現已深現財務
    困境，總負債約新臺幣（下同）9,849,419 元，而聲請人之
    財產，扣除因積欠債權人中租迪和公司抵押債權105 萬元而
    遭該公司取回之押出機外，價值僅約1,706,000 元，負債超
    過資產甚鉅。為使債權人得公平取得受償，為此特依破產法
    規定檢附債權人證明文件及債權人清冊，聲請准予宣告聲請
    人破產等語。
二、按債務人不能清償債務者，依破產法所規定破產程序清理其
    債務，破產對債務人不能清償債務者宣告之；破產除另有規
    定外，得因債權人或債務人之聲請宣告之，破產法第57條、
    第58條第1 項分別定有明文。另法人或公司尚有「債務超過
    」為破產之特別原因，此乃因債務人為自然人時，縱有財產
    不足清償債務之情形，有時仍可憑其能力及信用作靈活週轉
    ，稍假時日或可清償，而公司多以財產為構成之基礎（特別
    是資合公司，例如有限公司、股份有限公司），以營利為主
    要目標，其清償債務之能力在於公司全部或大部之財產，是
    一旦所負債務大於現實資產（不包括信用及能力），即造成
    「債務超過」之狀態時，如不即行宣告破產，勢必擴大損害
    ，故為公司破產之特別原因，於此情形得認已不能清償。又
    法院就破產之聲請，應依職權為必要之調查，倘債務人確係
    毫無財產可構成破產財團，或債務人之財產不敷清償破產財
    團費用及財團債務，無從依破產程序清理其債務時，始得以
    無宣告破產之實益，裁定駁回聲請，此觀司法院25年院字第
    1505 號 解釋自明。雖稅捐稽徵法第6 條第1 項規定稅捐之
    徵收，優先於普通債權，依破產法第112 條規定，亦僅該「
    稅捐」先於他債權而受清償而已；破產制度既兼具債權人平
    等受償及債務人經濟更生之功能，法院自不得僅因有優先債
    權存在，影響其他債權人之受償，即認無宣告破產之實益，
    致破產制度之功能無從發揮。經查：
  (一)關於聲請人之資產狀況，依其提出之財產目錄及資產負債表
    所示，工廠設備（扣除已遭中租迪和公司取回部分）價值約
    104 萬元，另聲請人主張其對第三人之債權尚有666,000 元
    乙節，亦據本院調取本院97年度直字第16340 號、第19428
    號及22705 號執行事件卷宗查明，是聲請人之資產合計應有
    1,706,000 元。
  (二)關於聲請人之負債，依聲請人提出之債權人清冊及債權申報
    書，以及本院98年4 月7 日調查期日到場債權人之陳述，華
    南商業銀行之債權約3,641,491 元、京城商業銀行之債權本
    金3,896,140 元、中租迪和公司之債權105 萬元、高益企業
    股份有限公司之債權425,544 元、嘉展塑膠工業有限公司之
    債權63萬元、臺灣檢驗科技股份有限公司之債權343,875 元
    ，以及財政部臺灣省南區國稅局嘉義市分局已查定積欠稅額
    281,939 元（另有稅款查定中），縱使因中租迪和公司已取
    回部分工廠設備而不計算其債權，聲請人之負債總金額至少
    為9,218,917 元。
三、綜上，足認聲請人之負債顯然已超過其資產，確有資產不足
    清償債務之破產原因，其債權人復有2 人以上，且上開資產
    尚足敷支應破產財團費用，揆諸前開說明，可認具有破產實
    益，是聲請人聲請宣告破產，於法有據，應予准許，爰裁定
    如主文第1 項所示。
四、嚴庚辰律師為國立中興大學法律系畢業並就讀於國立雲林科
    技大學科法所碩士班，學有專精，並曾經選任為本院94年度
    破字第17號破產事件之破產管理人，有相當之處理破產事務
    之經驗，堪認足以擔當本件破產管理人之職務，爰選任其為
    本件破產管理人；並另依破產法第64條之規定，定申報債權
    之期間及召開第一次債權人會議之期日，而裁定如主文第2
    項至第4 項所示。
五、依破產法第63條、第5條，民事訴訟法第95條、第78條，裁
    定如主文。
中    華    民    國    98    年    5     月    11    日
                  民事第一庭  法  官  林望民
以上正本係照原本作成。
如對本裁定抗告，須於裁定送達後10日內向本院提出抗告狀，並
繳納抗告費新臺幣1,000元。
中    華    民    國    98    年    5     月    11    日
                              書記官  陳慶時


司法院資訊處製作；財團法人民間司法改革基金會備份。
